【裁判字號】    99,小上,60
【裁判日期】    990819
【裁判案由】    給付管理費
【裁判全文】
臺灣臺北地方法院民事裁定              99年度小上字第60號
上  訴  人  林園社區管理委員會
法定代理人  甲○○
被上訴人    乙○○
上列當事人間請求給付管理費事件，上訴人對於中華民國99年4
月29日本院新店簡易庭99年度店小字第201號第一審判決提起上
訴，本院裁定如下：
    主  文
上訴駁回。
第二審訴訟費用新臺幣壹仟伍佰元由上訴人負擔。
    事實及理由
一、按對於小額程序之第一審裁判之上訴，非以其違背法令為理
    由，不得為之；又提起上訴，上訴狀內應記載上訴理由，表
    明原判決所違背之法令及其具體內容，暨依訴訟資料合於該
    違背法令之具體事實，民事訴訟法第436條之24第2項、第43
    6條之25分別定有明文。且所謂違背法令，依同法第436條之
    32第2項準用第468條、及第469條第1款至第5款規定，即依
    同法第468條規定，判決不適用法規或適用不當者，為違背
    法令；依同法第469條規定，判決有該條所列第1款至第5款
    情形之一者，為當然違背法令。是當事人提起上訴，如以同
    法第469條所列第1至5款為理由時，其上訴狀或理由書應表
    明該判決有合於各該條款規定情形之具體內容，及係依何訴
    訟資料合於該違背法令之具體事實。如依同法第468條規定
    ，以原判決有不適用法規或適用法規不當為理由時，其上訴
    狀或理由書應表明該判決所違背之法令條項，或有關判例、
    解釋字號，或成文法以外之習慣或法理等及其具體內容，暨
    係依何訴訟資料合於該違背法令之具體事實。上訴狀或理由
    書如未依上述方式表明，或其所表明者顯與上開法條規定不
    合時，即難認為已合法表明上訴理由，其上訴自非合法，最
    高法院71年台上字第314號著有判例可資參照。
二、上訴意旨略以：上訴人於88年7月16日經台北縣新店市公所
    依公寓大廈管理條例之規定同意備查取得當事人能力。又在
    主管機關同意備查之前，林園社區早已成立管理委員會之組
    織，設有管理人代表住戶行使權利收取管理費，符合具備一
    定之名稱，事務所並有一定之目的及獨立之財產，為民事訴
    訟法第40條第3項所謂之非法人團體，當然有當事人能力，
    從而，本社區管理委員會在依公寓大廈管理條例取得同意備
    查文件具備當事人能力前，既屬非法人團體之性質，自仍得
    本於上訴人之資格對積欠管理費之住戶訴請給付管理費，此
    亦有本院90年度小上字第24號、90年度小上字第23號民事判
    決可參；再者，上訴人依法於88年6月6日召集第一次區分所
    有權會議因人數未達制訂規約三分之二人數而非流會，故上
    訴人再依前開條例第20條、第31條、第32條發送並公告88年
    6月23日開會通知及議程，另將88年6月6日開會議決的住戶
    規約及會議紀錄送發全社區區分所有權人，故系爭住戶自屬
    有效成立，然被上訴人一再為了拒繳管理費即片面說上訴人
    未依法召集會議通過規約，其詞顯不實在。退步言之，本院
    縱然認為上訴人住戶規約不合法，但規約合法與否與管理費
    之繳交並無必然之因果關係，當初訂定管理費之住戶大會出
    席人數已達法定規定，且在法定期限內並無任何住戶提出異
    議，又本社區確亦將管理費用於社區公共事務並按月周知，
    豈可因規約之合法性有懷疑就否定每月每戶收取1000元管理
    費之合法性，即便於公寓大廈管理條例未頒佈施行前，依社
    會習俗亦僅過半數住戶出席住戶大會且出席人數過半同意，
    該管理費收繳之決議即具合法性，況當初通過之管理費繳納
    辦法被上訴人曾按時按額繳納，充分表示被上訴人同意該辦
    法且並無異議，今被上訴人卻反以此為抗辯，實屬無理。綜
    上所述，上訴人資格未依民法第56條及公寓大廈管理條例85
    年公布之第35條第1項規定及95年公布之第30條、第31條、
    第32條規定被撤銷前，上訴人仍係具有當事人能力，為此爰
    依法提起上訴，請求廢棄原判決等語。
三、經查，本件上訴人之上訴理由，係以於88年6月6日召集之區
    分所有權人會議所議決之住戶規約已合法通過，是有拘束全
    體區分所有權人之效力、管理費繳納辦法經區分所有權人會
    議決議通過且被上訴人亦曾按時按額繳納充分表示被上訴人
    同意該辦法等情，認原審認定事實不當，然此為原審法院取
    捨證據、認定事實之職權行使，上訴人指摘其為不當，並未
    表明原判決所違背之法令及具體內容，亦未表明依訴訟資料
    可認為原判決有違背法令之具體事實。其未具體說明原判決
    有何不適用法規或適用法規不當之情形，並揭示該法規之條
    項或其內容，及合於民事訴訟法第469條所列各款之事實，
    難認上訴人已於上訴狀內依法表明原審判決如何具體違背法
    令，揆諸前揭說明，應認上訴人提起本件上訴，未具上訴之
    合法程式，其上訴難謂為合法，自應裁定駁回其上訴。
四、本件第二審訴訟費用，確定為如主文第2項所示之金額。
五、據上論結，本件上訴為不合法，依民事訴訟法第436條之32
    第1項、第2項、第444條第1項前段、第436條之19第1項、第
    95條、第78條，裁定如主文。
中    華    民    國    99    年    8     月    19    日
                  民事第五庭  審判長法  官  薛中興
                                    法  官  陳杰正
                                    法  官  洪純莉
以上正本係照原本作成。
本裁定不得抗告。
中    華    民    國    99    年    8     月    19    日
                                    書記官  邱美嫆

司法院資訊處製作；財團法人民間司法改革基金會備份。
